臺灣高雄地方法院民事判決　九十一年度簡上字第一五八號
　　上　訴　人　丁○○
　　訴訟代理人　甲○○
　　被上訴人　　遠東國際商業銀行股份有限公司
　　法定代理人　丙○○
　　訴訟代理人　乙○○
右當事人間債務人異議之訴事件，上訴人對於中華民國九十一年三月十八日本院九十
年度雄簡字第二九八０號第一審判決提起上訴，本院判決如左：
    主  文
原判決於本判決第二項及第四項前段範圍內均廢棄。
本院九十年度執字第三四六二一號清償票款強制執行事件之強制執行程序，就利息請
求超過週年利率百分之八‧四部分撤銷。
上訴人其餘上訴駁回。
第一、二審訴訟費用由被上訴人負擔百分之十，餘由上訴人負擔。
    事  實
甲、上訴人方面：
  一、聲明：求為判決（一）原判決廢棄。（二）本院九十年度執字第三四六二一號
      清償票款事件所為執行程序應予撤銷。
  二、陳述：上訴人僅為訴外人呂素棻擔任借款之連帶保證人，簽名連帶保證時，並
      未同時簽發系爭本票，系爭本票上發票日、到期日、金額、利率等皆非上訴人
      所填載，原判決認系爭本票係為供擔保而簽發，卻未說明理由，尚有未洽。且
      本件之爭執在於系爭本票是否上訴人所簽發，原判決未查上旨，逕以被上訴人
      可選擇行使擔保物權求償，或求償於保證人等不相干事項，而為上訴人敗訴之
      理由，亦有未洽。本件之原因基礎關係為借款，上訴人為保證人，應負清償之
      義務，不可能高過借款人，爰為票據原因關係之直接抗辯。
  三、證據：援用原審之立證方法，未提出其他證據。
乙、被上訴人方面：
  一、聲明：求為判決駁回上訴。
  二、陳述：系爭本票確為上訴人所簽發，但利率部分非上訴人所親自填寫，上訴人
      簽發系爭本票係為保證訴外人呂素棻向被上訴人所借款項，上訴人連帶保證時
      即知借款採機動利率計息，目前於執行程序中向訴外人呂素棻請求之利率為年
      息百分之八‧四，因本票無法請求違約金，故當初請求上訴人另以簽發本票方
      式擔保時，才會約定本票利息以基本放款利率加年息百分之三計算，以填補不
      能約定違約金之差額，如此約定符合誠信原則。
  三、證據：援用原審之立證方法，另提出向訴外人呂素棻聲請強制執行之聲請狀、
      系爭債務被上訴人對素外人呂素棻及上訴人所聲請核發之支付命令（本院九十
      年促字第三三五二三號）、系爭借款抵押物登記簿謄本、系爭借款抵押權設定
      契約書各一份為證。
    理    由
一、本件上訴人起訴主張雖曾為訴外人呂素棻擔任借款之連帶保證人，然並未簽發本
    票，無需負票據責任。且本票利息為年息百分之十一，與借貸契約約定之利息為
    年息百分之八‧三七，實際收取之利息為年息百分之七‧七五均非相同，足證系
    爭本票與借款無關，被上訴人應證明本票之原因關係。系爭借款另有抵押權擔保
    ，被上訴人於行使抵押權無效果之前，不應向連帶保證人求償。被上訴人則以本
    票確實為上訴人所簽發，其係依據本票之權利聲請強制執行置辯。
二、執行名義無確定判決同一之效力者，於執行名義成立前，如有債權不成立或消滅
    或妨礙債權人請求之事由發生，債務人亦得於強制執行程序終結前提起異議之訴
    強制執行法第十四條第二項定有明文。本件被上訴人對上訴人聲請本院九十年度
    執字第三四六二一號強制執行事件，係以本院九十年度票字第八七三六號民事裁
    定為執行名義，上訴人可主張執行名義成立前債權不成立、消滅或妨礙之事由，
    於執行程序終結前提起異議之訴，請求撤銷相關之強制執行程序，合先敘明。
三、系爭本票簽名之真正為上訴人所自認（參原審卷第十三頁、本院九十一年六月十
    一日準備程序筆錄），則系爭本票之真正當無疑問。而系爭本票之簽發日期為八
    十八年三月二十二日，與系爭借款借款日期（借款日期見原審卷第四十五頁本院
    九十年度票字第八七三六號系爭本票裁定理由一之聲請意旨）相同，且本票金額
    、簽發人亦與系爭借款相同，到期日與被上訴人請求給付系爭借款之利息起算日
    相同，足見系爭本票確為借款當時由訴外人即借款人呂素棻與上訴人所共同簽發
    ，向被上訴人擔保系爭借款之償還，如未依約定償還借款本息，願由被上訴人依
    實際情形填載本票各應記載事項，以本票法律關係求償，上訴人否認簽發系爭本
    票，辯稱系爭本票發票日、到期日、金額、利率非其填載，均無可採。上訴人既
    於連帶保證時一併簽發系爭本票交被上訴人，並授權被上訴人依實際繳付情形填
    載各應記載事項，被上訴人於訴外人未依約繳交借款本息後，經本院以九十年度
    票字第八七三六號民事裁定准許後，據系爭本票聲請強制執行，於法有據，並無
    不合。
四、按債權經設定擔保物權，債權人得就該擔保物受清償，或逕向債務人請求清償，
    債務人不得藉口有擔保物存在，拒絕債權人清償之請求；又連帶保證人應與主債
    務人負同一清償責任，債權人就實行擔保物或請求主債務人清償，既可擇一行使
    ，對於與主債務人負同一責任之連帶保證人，自亦得與擔保物權擇一行使，非必
    行使擔保物權求償無效或不足時，始得向連帶保證人求償（最高法院十九年上字
    第三八０號判例、六十九年台上字第一九二四號判例參照）。因此，系爭債權縱
    設定有抵押權，並經聲請將抵押物查封，依上述說明，於受償前，被上訴人仍可
    就向訴外人即借款人求償、就抵押物受償或請求上訴人清償，擇一行使，上訴人
    於原審主張應先拍賣抵押物求償，尚有誤解。
五、按票據債務人得以自己與執票人所存抗辯事由對抗執票人，此由票據法第十三條
    本文為反面解釋可知。又擔保契約係擔保主契約之從契約，擔保之範圍從屬於所
    擔保之主契約，無從於所擔保之主契約外，另負額外擔保給付義務之可言，故如
    擔保契約所約定擔保之範圍，竟超過所擔保之主契約，應類推適用民法第七百四
    十一條之規定，將擔保契約擔保之範圍縮減至與主契約相同。經查，系爭本票簽
    發之原因在擔保系爭借款，而系爭借款聲請支付命令催討及強制執行時之利息均
    為週年利率百分之八‧四，上情業據被上訴人自承在案（見本院九十一年九月三
    十日言詞辯論筆錄）。上訴人共同簽發系爭本票之用意既在擔保系爭借款，自無
    於系爭借款相關債務外，額外同意擔保給付之可能，雖系爭本票上利息之記載「
    按遠東國際商業銀行基本放款利率另加碼百分之三計算按月計付」等字，係事先
    於本票上印好，上訴人於簽發系爭本票時難諉為不知，惟依上述說明，擔保之範
    圍仍應減縮至與系爭借款同，且上訴人得據此對抗執票之被上訴人，則系爭本票
    約定之利息，超過系爭借款催討時最後確定之利息週年利率百分之八‧四之部分
    ，被上訴人自不得向上訴人請求給付，上訴人就此部分起訴主張，被上訴人依本
    院九十年度票字第八七三六號民事裁定為執行名義，所為之強制執行程序有消滅
    妨礙之事由，請求撤銷該部分之執行程序，尚無不合，應予准許。
六、綜上所述，上訴人於簽立系爭借款連帶保證契約時，一併共同簽發系爭本票供借
    款之擔保，上訴人否認簽發系爭本票尚無可採。債權人就各種求償之方式有選擇
    之權利，上訴人主張應於拍賣抵押物受償後仍有不足，始可向連帶保證人求償，
    於法無據。系爭本票既在擔保借款，則高於系爭借款利息之部分，應予限縮，且
    此可對抗直接執票之被上訴人。從而上訴人提起本件異議之訴，於本票利息超過
    系爭借款利息週年利率百分之八‧四部分為有理由，就此部分上訴人請求撤銷強
    制執行程序，應予准許，原判決否准其請求，尚有未洽，應予廢棄改判；除此部
    分之訴為無理由，原判決駁回其訴，核無不合，上訴人仍執前詞，主張原判決有
    所不當求予廢棄改判，非有理由，不應准許。
七、據上論結，本件上訴一部為有理由，一部為無理由，依民事訴訟法第四百三十六
    條之一第三項、第四百五十條、第四百四十九條第一項、第七十九條但書判決如
    主文。
中　　　華　　　民　　　國　　九十一　　年　　　十　　　月　　十四　　　日
                              臺灣高雄地方法院民事第一庭
~B審判長法官　李昭彥
~B法　　　官　李勝琛
~B法　　　官　陳樹村
右為正本係照原本作成。
本判決不得上訴。
中　　　華　　　民　　　國　　九十一　　年　　　十　　　月　　　十四　　日
~B法院書記官　王壹理
